【裁判字號】    89,上訴,3650
【裁判日期】    890905
【裁判案由】    偽造文書等
【裁判全文】
臺灣高等法院刑事判決                          八十九年度上訴字第三六五號
    上  訴  人  臺灣臺北地方法院檢察署檢察官
    被      告  乙○○
右上訴人因被告偽造文書等案件，不服臺灣臺北地方法院八十九年度易字第一○一九
號，中華民國八十九年九月五日第一審判決（起訴案號：臺灣臺北地方法院檢察署八
十九年度偵字第三一一○號，及移送併辦：臺灣彰化地方法院檢察署八十九年度偵字
第三二九二號、臺灣台中地方法院檢察署八十八年度偵字第六○七號）提起上訴，本
院判決如左：
    主  文
原判決關於行使偽造私文書部分及執行刑均撤銷。
乙○○連續偽造署押，足以生損害於公眾及他人，處有期徒刑陸月，如易科罰金，以
參佰元折算壹日，如附表一所示偽造之署押均沒收。
    事  實
一、乙○○前於民國（下同）八十一年三月間因犯毀棄損壞等案件，經原審法院判處
    有期徒刑三月確定；又於八十一年六月間因違反麻醉藥品管理條例及竊盜等案件
  ，經原審法院分別判處有期徒刑五月及有期徒刑七月，嗣乙○○對該判決提起上
    訴，經本院駁回其上訴，其中違反麻醉藥品管理條例部分所判處有期徒刑五月先
    行確定，乙○○再對其被訴竊盜部分向最高法院提起上訴，經最高法院以八十二
    年度台上字第三○三七號判決駁回其上訴而告確定，嗣經本院於八十二年八月五
    日以八十二年度聲字第一二六九號裁定就乙○○所犯上開三罪合併定執行刑為有
    期徒刑一年，並自八十二年十一月六日開始執行，依檢察官執行指揮書之記載於
    八十三年八月五日執行完畢（其中乙○○所犯毀棄損壞案件被判處之三月有期徒
    刑，已於八十一年五月二十七日易科罰金執行完畢，故經扣除）；另乙○○於八
    十一年九月間又因違反麻醉藥品管理條例案件，為原審法院判處有期徒刑六月，
    於同年十一月十六日易科罰金執行完畢；乙○○又於八十三年四月間因違反懲治
    盜匪條例及妨害自由等案件，經本院判處有期徒刑七年二月，判決確定後並自前
    開所犯毀棄損壞等三案件之執行指揮書所載執行完畢日翌日起（即八十三年八月
    六日）接續執行，依檢察官執行指揮書之記載本應於九十年九月二十五日執行完
    畢，嗣於八十五年五月三十日縮短刑期假釋出監，假釋期間應於九十年八月二十
    八日屆滿（以上於本件均不構成累犯）。
二、乙○○因其於前開盜匪案件假釋期間另犯麻醉藥品管理條例案件經原審法院判處
    有期徒刑八月確定後，經通知執行未到案，而於八十七年九月間遭通緝，為免員
    警發現其真實身分而遭逮捕，而基於概括之犯意，於下列時地冒用「甲○○」之
    名而偽造甲○○之署押：
（一）八十七年十二月二十二日上午十一時許，在南投縣草屯鎮○○路台三線省道上
      ，為台灣省政府警政廳公路警察大隊第二隊查獲其駕駛之車號ＫＣＪ－二九一
      號機車為他人失竊之車輛（另案經臺灣桃園地方法院依贓物罪判處罪刑），乙
      ○○乃向員警謊報其為「甲○○」，於同日十二時十分在該警察大隊中興小隊
      製作筆錄時，冒用「甲○○」之名義應訊，於偵訊筆錄上偽造「甲○○」之簽
      名署押一枚及捺指印署押五枚（即附表一編號一），復於同日下午十五時三十
      分在該第二隊刑事組接受訊問時，於偵訊筆錄上偽造簽名署押一枚及捺指印署
      押七枚（即附表一編號二）；暨於同日二十時二十六分乙○○經警移送臺灣台
      中地方法院檢察署偵訊時，於同日偵訊筆錄之受訊問人欄偽造之「甲○○」簽
  名署押一枚（即附表一編號三），均足生損害於案件偵查之正確性及甲○○本
      人之權益。
（二）八十八年九月二日晚間十時三十五分許，於國道高速公路由南往北方向一九九
      公里七百公尺處，駕駛竊得之Ｒ五－一三六八號自小客車，因酒後不能安全駕
      駛車輛而撞及路旁護欄（其所犯竊盜及公共危險罪另經臺灣彰化地方法院以八
      十八年度易字第一四二八號審理），經內政部警政署國道公路警察局第三警察
      隊到場處理，乙○○乃向員警謊報其為「甲○○」，於序號第四一九七號酒精
      濃度測試表上之「被測人」欄內偽造「甲○○」之簽名署押及捺指印各一枚（
      即附表一編號四），足生損害於內政部警政署國道公路警察局對交通事件管理
      之正確性及甲○○本人。乙○○嗣於八十八年九月三日上午三時五十分，在內
      政部警政署國道公路警察局第三警察隊員林分隊辦公室接受訊問時，冒用「甲
      ○○」之名義應訊，而於偵訊筆錄上偽造「甲○○」之簽名署押二枚及捺指印
      七枚（即附表一編號五），暨於同日下午四時五十五分經警移送臺灣彰化地方
      法院檢察署偵訊時，於同日偵訊筆錄之受訊問人欄偽造「甲○○」之簽名署押
      一枚（即附表一編號六），均足以生損害於上開案件偵查之正確性及甲○○本
      人之權益。
（三）八十八年十二月十五日凌晨零時駕駛車號Ｇ八－一二一號營業自小客車行經台
      北市萬華區○○○路、貴陽街口經警臨檢盤查，乙○○復冒甲○○之名，並於
      八十八年十二月十五日凌晨二時許（起訴書誤載為八十八年十二月十四日），
      在台北市政府警察局保安警察大隊第二中隊員警制作之偵訊筆錄上偽造「甲○
      ○」之簽名署押二枚及捺指印二枚（即附表一編號七），足以生損害於上開案
      件偵查之正確性及甲○○本人之權益。
三、案經台北市政府警察局信義分局及南港分局移送臺灣臺北地方法院檢察署檢察官
    偵查起訴。
    理  由
一、右開事實，業據被告乙○○於原審法院及本院調查、審理時供承不諱，並有下列
    證據可資佐證被告之自白：
（一）台灣省政府警政廳公路警察大隊第二隊中興小隊八十七年十二月二十二日十二
      時十分偵訊筆錄影本、台灣省政府警政廳公路警察大隊第二隊刑事組八十七年
      十二月二十二日十五時三十分偵訊筆錄影本、臺灣臺中地方法院檢察署八十八
      年偵字第六○七號竊盜案件八十七年十二月二十二日二十時二十六分偵訊筆錄
      影本（以上附臺灣台中地方法院檢察署八十八年度偵字第六○七號偵查卷宗）
      在卷可稽。
（二）內政部警政署國道公路警察局八十八年九月三日序號第四一九七號酒精濃度測
      試表正本、內政部警政署國道公路警察局第三警察隊員林分隊八十八年九月三
      日偵訊筆錄各一份（以上附內政部警政署國道公路警察局第三警察隊八十九年
      三月十五日公警國三刑字第０三五二二號偵查卷宗），臺灣彰化地方法院檢察
      署八十八年度偵字第八八五五號竊盜等案件八十八年九月三日偵訊筆錄影本（
      以上附內政部警政署國道公路警察局第三警察隊八十八年九月三日公警國三刑
      字第一０六二八號偵查卷宗）附卷可憑。
（三）台北市政府警察局保安警察大隊第二中隊八十八年十二月十五日偵訊筆錄（附
      臺灣台北地方法院檢察署八十九年度偵字第三七號偵查卷）在卷可憑。
（四）且被告乙○○於八十八年九月三日冒用「甲○○」名義於指紋卡片上所蓋十指
      紋，經送內政部警政署刑事警察局鑑定比對結果，確屬被告乙○○所有，此有
      該局八十九年二月十一日局紋字第一七九號鑑定書附卷可按（附八十八年度偵
      字第一一三二六號偵查卷第二十至二十二頁）。
    是被告之自白經調查與事實相符，本件事證明確，被告犯行堪予認定。
二、核被告所為，係犯刑法第二百十七條第一項之偽造署押罪。其先後多次犯行，均
    係為逃避通緝，而犯構成要件相同之罪名，顯係基於概括犯意反覆為之，應依連
    續犯以一罪論，並加重其刑。公訴人雖僅就被告於八十八年十二月十五日偽造附
    表一編號七署押之犯行提起公訴，然其餘部分與之具有連續犯之裁判上一罪關係
    ，為起訴效力所及，自應併予審究。被告有如事實欄所載之前科及執行情形，有
    本院被告全國前案紀錄表在卷可稽，雖其所犯毀損罪等三案，本應於八十三年八
    月五日執行完畢，然其另因違反懲治盜匪及妨害自由等案件，經判處有期徒刑七
    年二月確定，並自前開所犯毀棄損壞等三案件之執行指揮書所載執行完畢日翌日
    起（即八十三年八月六日）接續執行，嗣於八十五年五月三十日縮短刑期假釋出
    監，假釋期間應於九十年八月二十八日屆滿，參之最高法院八十八年七月二十日
    八十八年第四次刑事庭會議決議，其此次所犯，不合於累犯之規定，附此敘明。
三、另查，被告於八十七年十二月二十二日在台灣省公路警察大隊第二隊八十七年十
    二月二十二日逮捕通知書之存查聯內偽造「甲○○」之簽名署押二枚及捺指印署
    押一枚，偽造表示由「甲○○」名義具領收受逮捕通知書之意思表示之私文書，
    再行使交還製作之警員，及於台灣省公路警察大隊第二隊八十七年十二月二十二
    日告知權利單之存查聯內接續偽造「甲○○」之簽名署押及捺指印署押各二枚，
    偽造表示由「甲○○」名義具領收受告知權利單之意思表示之私文書，再行使交
    還警員，並於指認相片卡上偽造「甲○○」之簽名署押一枚及捺指印署押七枚，
    偽造表示由「甲○○」名義指認其經警查獲時所騎乘之機車之意思表示之私文書
    ；於八十八年九月二日在內政部警政署國道公路警察局公警局字第00000
    00號「舉發違反道路交通管理事件通知單」之「收受通知聯者簽章」欄內偽簽
    「甲○○」之簽名署押，偽造表示由「甲○○」名義出具領受該通知單通知聯之
    意思表示之私文書，再行使交還處理之警員許智仁；於八十八年九月三日在於執
    勤員警許金龍所製作之內政部警政署國道公路警察局第三警察隊八十八年九月三
    日逮捕通知書及告知單之存根聯，分別偽造「甲○○」之簽名署押及捺指印各一
    枚，偽造表示由「甲○○」名義具領收受逮捕通知書及告知單之意思表示之私文
    書，再行使交還處理之警員陳金龍之行為（即附表二部分），均係犯刑法第二百
    十六條、第二百十條之行使偽造私文書罪（其偽造署押之犯行，又分別為偽造私
    文書之階段行為，偽造私文書之低度行為復為行使偽造私文書之高度行為所吸收
    ，均不另論罪），此部分與前開論罪科刑之偽造署押罪，所犯罪名不同，自無從
    論以連續犯，即非起訴效力所及，無從併予審究，應另行依法偵查，附此敘明。
四、原審固非無見。惟查，原判決對被告就附表一編號一、二、三部分之偽造署押犯
    行，未及併予審究，尚有未合，並就未經起訴之行使偽造私文書罪予以審判，亦
    有違誤。檢察官上訴，即非全無理由，應由本院將原判決關於偽造文書及定執行
    刑部分撤銷改判（原判決贓物部分未經上訴），爰審酌被告犯罪之動機，目的、
    手段、所生危害、犯罪後之態度及其他一切情狀，量處如主文所示之刑，並諭知
    易科罰金折算標準。如附表一編號一至七所示偽造之署押（含簽名署押及捺指印
    署押），依刑法第二百十九條規定諭知沒收之。
據上論斷，應依刑事訴訟法第三百六十九條第一項前段、第三百六十四條、第二百九
十九條第一項前段，刑法第五十六條、第二百十七條、第四十一條、二百十九條，罰
金罰鍰提高標準條例第一條前段、第二條，判決如主文。
本案經檢察官李金定到庭執行職務。
中      華      民      國    八十九    年    十二    月    二十    日
                              臺灣高等法院刑事第十四庭
                                  審判長法  官  陳  祐  輔
                                        法  官  陳  國  文
                                        法  官  蔡  國  在
右正本證明與原本無異。
不得上訴。
                                        書記官  丁  華  平
中      華      民      國    八十九    年     十二   月    二十     日
附表一：
一、台灣省政府警政廳公路警察大隊第二隊中興小隊八十七年十二月二十二日十二時
    十分偵訊筆錄內偽造之「甲○○」簽名署押一枚及捺指印署押五枚。
二、台灣省政府警政廳公路警察大隊第二隊刑事組八十七年十二月二十二日十五時三
    十分偵訊筆錄內偽造之「甲○○」簽名署押一枚及捺指印署押七枚。
三、臺灣臺中地方法院檢察署八十八年偵字第六○七號竊盜案件八十七年十二月二十
    二日二十時二十六分偵訊筆錄內受訊問人欄偽造之「甲○○」簽名署押一枚。
四、八十八年九月三日序號第四一九七號酒精濃度測試表上之「被測人」欄內偽造「
    甲○○」之簽名署押及捺指印署押各壹枚。
五、內政部警政署國道公路警察局第三警察隊員林分隊八十八年九月三日偵訊筆錄內
    偽造之「甲○○」簽名署押貳枚及捺指印署押柒枚
六、臺灣彰化地方法院檢察署八十八年度偵字第八八五五號竊盜等案件八十八年九月
    三日偵訊筆錄內受訊問人欄偽造之「甲○○」簽名署押壹枚。
七、台北市政府警察局保安警察大隊第二中隊八十八年十二月十五日偵訊筆錄內偽造
    之「甲○○」簽名署押貳枚及捺指印署押貳枚。
附表二：
一、台灣省政府警政廳公路警察大隊第二隊刑事小組八十七年十二月二十二日指認相
    片卡上偽造之「甲○○」簽名署押一枚及捺指印署押七枚。
二、台灣省公路警察大隊第二隊八十七年十二月二十二日逮捕通知書之存查聯內偽造
    之「甲○○」簽名署押二枚及捺指印署押一枚。
三、台灣省公路警察大隊第二隊八十七年十二月二十二日告知權利單之存查聯內偽造
    之「甲○○」簽名署押及捺指印署押各二枚。
四、內政部警政署國道公路警察局八十八年九月三日公警局字第0000000號
    「舉發違反道路交通管理事件通知單」內偽造之「甲○○」簽名署押共參枚。
五、內政部警政署國道公路警察局第三警察隊八十八年九月三日逮捕通知書之存查聯
    內偽造之「甲○○」簽名署押及捺指印署押各壹枚。
六、內政部警政署國道公路警察局第三警察隊八十八年九月三日告知單之存查聯內偽
    造之「甲○○」簽名署押及捺指印署押各壹枚。
附錄本案論罪科刑法條全文：
刑法第二百十七條：
偽造印章、印文或署押，足以生損害於公眾或他人者，處三年以下有期徒刑。
盜用印章、印文或署押，足以生損害於公眾或他人者，亦同。


司法院資訊處製作；財團法人民間司法改革基金會備份。
